【裁判字號】    98,竹簡,126
【裁判日期】    980430
【裁判案由】    損害賠償
【裁判全文】
臺灣新竹地方法院民事簡易判決         98年度竹簡字第126號
原      告  丙○○
被      告  甲○○
被      告  豪泰汽車客運股份有限公司
                      統一編號.
法定代理人  乙○○
上列當事人間請求損害賠償事件，本院於民國96年4月14日辯論
終結，判決如下：
    主      文
被告應連帶給付原告新臺幣陸萬貳仟元，及其中被告甲○○自民
國九十八年一月三十日起，其中被告豪泰汽車客運股份有限公司
自民國九十八年二月四日起，均至清償日止，按年息百分之五計
算之利息。
原告其餘之訴駁回。
訴訟費用由被告連帶負擔五分之二，餘由原告負擔。
本判決第一項得假執行。
    事實及理由
甲、程序方面
一、按因侵權行為涉訟者，得由行為地之法院管轄，民事訴訟法
    第十五條第一項定有明文。查本件交通事故之發生地點係在
    新竹市○○路○段四０五號前，有新竹市警察局第三分局於
    民國（以下同）九十八年二月十三日以竹市三分五字第0980
    003426號函所附之系爭事故之道路交通事故現場圖、道路交
    通事故調查報告表（一）（二）、談話紀錄表附卷可稽。是
    本件被告二人之住所、營業所雖非在本院轄區，惟按上開說
    明，本院對本件訴訟自有管轄權，合先敘明。
二、本件被告二人經合法通知，均未於言詞辯論期日到場，核無
    民事訴訟法第三百八十六條各款所列情形，爰依原告聲請，
    由其一造辯論而為判決。
乙、實體方面
一、原告主張：緣被告甲○○受雇於被告豪泰汽車客運股份有限
    公司（下稱豪泰公司），擔任豪泰公司營業大客車之司機，
    於九十七年十一月二十七日上午六時許，由被告甲○○駕駛
    被告豪泰公司所有之車牌號碼AG-395號營業大客車，沿新竹
    市○○路由南往北方向行駛，行經中華路四段四０五號前時
    ，竟疏未注意車前狀況，導致由被告甲○○所駕駛之前述AG
    -395號營業大客車右前方車頭，直接撞擊到當時正停放於相
    同車道南向北方向之路旁、原告所有車牌號碼G2-0989號自
    用小客車（以下簡稱系爭車輛）之左後車身，並因撞擊力過
    大，致系爭車輛之車頭，再追撞到第三人林文琮所有、停放
    於原告車輛之前方即中華路四段三九七號路旁，車號為JU-1
    436號之自小客車左後車尾，造成原告系爭車輛之車頭及車
    尾嚴重毀損，而被告甲○○於車禍肇事後隨即逃逸，經警網
    通緝後始查獲，然竟拒不賠償原告任何費用，僅透過保險公
    司同意理賠新台幣（下同）三萬五千元，惟上開理賠金與系
    爭車輛本身之價值或修繕費用相距甚遠，概系爭車輛雖屬一
    九九六年份出廠，但曾於九十七年九月份花費三萬五千元重
    新烤漆，於同年十月份經車行估價尚有八萬元之價值，現遭
    被告甲○○駕車撞毀，所需之修車費用則為十五萬八千元，
    屢經原告請求，被告皆置之不理。另被告豪泰公司為被告甲
    ○○之雇用人，被告甲○○又係於執行雇用人即被告豪泰公
    司所交付之職務時碰撞原告車輛，造成原告受有上開損害，
    依民法第一百八十八條之規定，被告豪泰公司自應連帶對原
    告負損害賠償責任。是原告爰依侵權行為法律關係，請求被
    告對原告負連帶賠償責任，並聲明：１、被告應連帶給付原
    告十五萬八千元，及均自起訴狀繕本送達之翌日起至清償日
    止，按年息百分之五計算之利息；２、訴訟費用由被告連帶
    負擔。
二、被告二人經合法通知未於言詞辯論期日到場，亦未提出書狀
    作何聲明或陳述。
三、得心證之理由：
（一）原告主張之上揭事實，業經提出估價單二份、請款單、新
      竹市○○○道路交通事故初步分析研判表、道路交通事故
      現場圖影本、道路交通事故照片黏貼紀錄表影本、車輛委
      修單、採證照片五幀等件為證，且經本院依職權向新竹市
      警察局調閱本件車禍事故資料核閱無訛，此有新竹市警察
      局第三分局九十八年二月十三日竹市警三分五字09800034
      26號函所附道路交通事故現場圖、道路交通事故調查報告
      表（一）（二）、道路交通事故談話紀錄表影本三份、當
      事人酒精測定紀錄表、舉發違反道路交通管理事件通知單
      影本、道路交通事故照片黏貼紀錄表等件附卷可稽，而被
      告未到庭爭執，亦未提出書狀作何答辯，自堪信原告主張
      為真實。
（二）按汽車行駛時，駕駛人應注意車前狀況及兩車併行之間隔
      ，並隨時採取必要之安全措施，道路交通安全規則第九十
      四條第三項定有明文。查本件車禍發生當時天候晴，日間
      有自然光線、路面乾燥、無缺陷、亦無障礙物，且視距良
      好等情，有道路交通事故談話紀錄表及道路交通事故調查
      報告表（一）等件在卷為憑，顯見並無不能注意之情事，
      然被告甲○○竟疏未注意及此，於駕車行經上開地點時，
      並未注意車前狀況，而隨時採取必要之安全措施，致追撞
      原告停放於路旁之系爭車輛，並因撞擊力過大，造成系爭
      車輛再往前追撞前述之他車，導致系爭車輛嚴重受損，其
      自有過失，且系爭車輛之損害與被告甲○○之過失行為間
      具有相當因果關係，是被告甲○○就本件肇事應負過失侵
      權行為責任，洵堪認定。
（三）次按因故意或過失不法侵害他人之權利者，負損害賠償責
      任；又汽車、機車或其他非依軌道行駛之動力車輛，在使
      用中加損害於他人者，駕駛人應賠償因此所生之損害；受
      僱人因執行職務，不法侵害他人之權利者，由僱用人與行
      為人連帶負損害賠償責任，民法第一百八十四條第一項前
      段、第一百九十一條之二、第一百八十八條第一項本文分
      別定有明文。查，本件車禍既係因被告甲○○於執行職務
      時之過失行為所致，並造成原告所有之系爭車輛受損，且
      被告豪泰公司又係被告甲○○之雇用人，則揆諸上開規定
      ，原告請求被告二人對其連帶負賠償責任，自屬有據。至
      就原告請求之賠償金額部分，原告主張該車被撞後，需支
      出修復費用計十五萬八千元乙節，固據其提出車輛委修單
      三張為證。惟按不法毀損他人之物者，應賠償其物因毀損
      所減少之價額，為民法第一百九十六條所明定，且依最高
      法院七十七年五月十七日民事庭總會決議見解，固認上開
      法條所指之物因毀損所減少之價額，得以修復費用為估定
      之標準，然其亦指出需以必要者為限，是若車輛受損後雖
      能修復，但如修理所需費用超過該車受損前之價格，則不
      能認該修復費用係屬必要，自應以車輛受損前之價格，扣
      除車輛受損後之價值，其中間之差額，為其損害。查，本
      件系爭車輛，係八十五年七月二十五日出廠使用，有原告
      提出之行車執照影本一份在卷可憑，是其迄至車禍發生之
      九十七年十一月二十七日當時，該車已使用十二年四個多
      月。而就系爭車輛在本件車禍發生前之價值而言，原告固
      主張其於車禍前，已將該車全部重新烤漆，支出烤漆費用
      三萬五千元，故該車於受損前經車行估價為八萬元，並據
      提出估價單二張及請款單一張在卷為證，惟本院審酌中古
      車輛之市價，車輛之出廠年份仍係主要之決定因素，其次
      始再參酌該車輛之整體性能及外觀等情。是以系爭車輛屬
      二千cc之國瑞牌自小客車，其新車於當時購買時，車價約
      介於六、七十萬元之間，依行政院頒定之固定資產耐用年
      數表及固定資產折舊率表之規定，因系爭車輛屬自用小客
      車，其耐用年數為五年，依定率遞減法每年折舊千分之三
      六九計算，且超過五年部分不再計算折舊額，是該車於受
      損前之車價，依上開計算公式，再參酌該車業經過全車烤
      漆之外觀尚屬良好等情，本院認為該車於受損前之價值，
      以七萬元為適當，原告主張為八萬元，尚為偏高而不可採
      。是系爭車輛於受損前之市價為七萬元，此與原告提出之
      該車估定之修復費用十五萬八千元相較，其估定之修復費
      用，已高於車子受損前之價值，應認該車已無修復之價值
      ，則依前開說明，被告應負之車損賠償責任，自應以系爭
      車輛受損前之價值，扣除受損後之殘值，其間差額之數額
      為準。又因系爭車輛於發生本件事故後，其殘值僅為八千
      元之情，已據原告提出受損後之殘值估價單一份在卷可憑
      ，而被告就此既未到庭，亦未提出書狀作何聲明或答辯，
      自堪信原告之主張為真實。是予以計算結果，原告本件得
      請求被告連帶賠償之數額，即為六萬二千元（即七萬元減
      八千元）。
（四）綜上所述，原告依侵權行為損害賠償之法律關係，於請求
      被告二人連帶賠償其六萬二千元，及其中被告甲○○自起
      訴狀繕本送達之翌日即九十八年一月三十日起，其中被告
      豪泰公司自起訴狀繕本送達之翌日即九十八年二月四日起
      ，均至清償日止，按年息百分之五計算之利息範圍內，為
      有理由，應予准許，逾此部分之請求，即屬無據，應予駁
      回。
四、假執行之宣告：
    本件為簡易訴訟程序所為被告部分敗訴之判決，爰就被告敗
    訴部分，依民事訴訟法第三百八十九條第一項第三款之規定
    ，依職權宣告假執行。
五、據上論結，本件原告之訴為一部有理由、一部無理由，依民
    事訴訟法第四百三十六條第二項、第三百八十五條第一項前
    段、第七十九條、第八十五條第二項、第三百八十九條第一
    項第三款，判決如主文。
中    華    民    國    98    年     4    月    30    日
                  新竹簡易庭    法  官  鄭政宗
以上正本係照原本作成。
如對本判決上訴，須於判決送達後20日內向本院提出上訴狀。
中    華    民    國    98    年     4    月    30    日
                                書記官  曾柏方


司法院資訊處製作；財團法人民間司法改革基金會備份。
